【裁判字號】    95,交易,386
【裁判日期】    950824
【裁判案由】    過失傷害
【裁判全文】
臺灣臺中地方法院刑事判決             95年度交易字第386號
公  訴  人  臺灣臺中地方法院檢察署檢察官
被      告  丙○○
                    國民
上列被告因過失傷害案件，經檢察官提起公訴（九十五年度偵字
第一一五六一號），本院合議庭裁定改以簡式審判程序審理，判
決如下：
    主    文
丙○○過失傷害人之身體，處有期徒刑月，如易科罰金，以新
臺幣壹仟元折算壹日。
    犯罪事實
一、丙○○於民國九十四年十一月二十八日晚間六時三十三分許
    ，騎乘車牌號碼ＴＦＦ─４０９號輕型機車，沿臺中市○區
    ○○路一段，由育才路往育才南街方向行駛，途經雙十路一
    段一一七之二號前時，其原應注意行車速度應依標誌或標線
    之規定，無標誌或標線者，在市區道路，時速不得超過五十
    公里；且車輛在行進中，駕駛人應注意車前情況，隨時採取
    必要之安全措施；汽車在同一車道行駛時，除擬超越前車外
    ，後車與前車之間應保持隨時可以煞停之安全距離；而依當
    時天候晴、有暮光，路面乾燥、無缺陷、無障礙物，且視距
    良好等客觀情形，又無不能注意之特別情事，竟疏未注意車
    前路況，復未與其前方同向行駛，由甲○所騎乘之車牌號碼
    ＵＢＰ─８４７號輕型機車保持適當之安全距離，即貿然以
    時速六十公里之高速緊隨甲○所騎乘之機車後方行駛，嗣因
    甲○所騎乘機車之右前方，適有另一車牌號碼不詳之自小客
    車從路邊駛出，甲○因而減速行駛，丙○○閃避不及，乃自
    後追撞甲○所騎乘機車之後車尾處，致甲○人車倒地，並受
    有左側二側踝閉鎖性骨折之傷害。丙○○於肇事後，在有偵
    查權限之公務員發覺其犯罪前，主動向據報前往處理之警員
    陳明係肇事者，自首而接受裁判。
二、案經被害人甲○訴由臺灣臺中地方法院檢察署檢察官偵查起
    訴。
    理  由
一、訊據被告丙○○對於上開過失傷害之犯罪事實坦承不諱，核
    與證人即告訴人甲○於警詢時證述本件車禍發生情形相符，
    復有衛生署臺中醫院所出具之診斷證明書、道路交通事故現
    場圖、道路交通事故調查報告表(一)、(二)、臺中市警察局交通
    事故談話紀錄表、道路交通事故補充資料表各一紙、現場及
    車損照片共五張等資料在卷可稽。按行車速度應依速限標誌
    或標線之規定，無標誌或標線者，行車時速不得超過五十公
    里；汽車在同一車道行駛時，除擬超越前車外，後車與前車
    之間應保持隨時可以煞停之距離；汽車行駛時，駕駛人應注
    意車前狀況，並隨時採取必要之安全措施，道路交通安全規
    則第九十三條第一項第一款前段、第九十四條第一項、第三
    項分別定有明文。又機車（普通重型機器腳踏車及大型重型
    機器腳踏車），亦屬於道路交通安全規則所定「汽車」之範
    圍內，該條例第三條亦有明定，是被告騎乘機車行駛於道路
    上，自應遵守前揭規定。而本件車禍發生時天候晴、有暮光
    、路面乾燥、無缺陷、無障礙物、視距良好，又無不能注意
    之特別情事乙節，有前揭道路交通事故調查報告表(一)在卷可
    參，依當時情形並無不能注意之情事，竟疏未注意車前情況
    ，以隨時採取必要之安全措施，復未與前車保持適當之距離
    ，並以超過速限之時速六十公里緊隨前車行駛，致車禍肇事
    ，就車禍之發生，自有過失。而證人甲○係因本件車禍而受
    有如
    犯罪事實欄所載之傷勢，其與被告之過失行為間，復有相當
    之因果關係，是被告過失傷害犯行，事證明確，已堪認定，
    應予依法論科。
二、按被告行為後，九十四年二月二日修正公布之刑法，業於九
    十五年七月一日施行，新刑法第二條第一項之規定，係規範
    行為後法律變更所生新舊法律比較適用之準據法，於新刑法
    施行後，應適用新刑法第二條第一項之規定，為「從舊從輕
    」之比較。另於比較時應就罪刑有關之共犯、未遂犯、想像
    競合犯、牽連犯、連續犯、結合犯，以及累犯加重、自首減
    輕暨其他法定加減原因（如身分加減）與加減比例等一切情
    形，本於統一性及整體性原則，綜其全部罪刑之結果而為比
    較（最高法院九十五年五月二十三日刑事庭第八次會議決議
    參照）。本案涉及法律變更之部分如下：
  (一)刑法第二百八十四條第一項前段之過失傷害罪，法定刑得處
    五百元以下罰金，然被告行為後，於九十五年六月十四日增
    訂刑法施行法第一條之一，並規定：「中華民國九十四年一
    月七日刑法修正施行後，刑法分則編所定罰金之貨幣單位為
    新臺幣。九十四年一月七日刑法修正時，刑法分則編未修正
    之條文定有罰金者，自九十四年一月七日刑法修正施行後，
    就其所定數額提高為三十倍。但七十二年六月二十六日至九
    十四年一月七日新增或修正之條文，就其所定數額提高為三
    倍。」，且九十四年二月二日公布九十五年七月一日施行之
    刑法第三十三條第五款修正為：「主刑之種類如下：˙˙˙
    五、罰金：新臺幣一千元以上，以百元計算之」，是依修正
    後之法律，刑法第二百八十四條第一項前段過失傷害罪所得
    科處之罰金刑最高為新臺幣一萬五千元、最低為新臺幣一千
    元；而被告行為時適用之罰金罰鍰提高標準條例第一條前段
    規定：「依法律應處罰金、罰鍰者，就其原定數額得提高為
    二倍至十倍。但法律已依一定比率規定罰金或罰鍰之數額或
    倍數者，依其規定」、現行法規所定貨幣單位折算新臺幣標
    準第二條規定：「現行法規所定金額之貨幣單位為圓、銀元
    或元者，以新臺幣之三倍折算之」，及修正前刑法第三十三
    條第五款規定: 「主刑之種類如下：˙˙˙五、罰金：一元
    以上」，是依行為時之法律，刑法第二百八十四條第一項前
    段過失傷害罪所得科處之罰金刑最高為新臺幣一萬五千元、
    最低為新臺幣三十元。因此，比較上述修正前、後之刑罰法
    律，自以被告行為時之舊法即依修正前刑法第三十三條第五
    款，並配合罰金罰鍰提高標準條例第一條前段，對被告為有
    利。
  (二)刑法第四十七條第一項修正為：「受徒刑之執行完畢，或一
    部之執行而赦免後，五年以內故意再犯有期徒刑以上之罪者
    ，為累犯，加重本刑至二分之一」，與修正前同條：「受有
    期徒刑之執行完畢，或受無期徒刑或有期徒刑一部之執行而
    赦免後，五年以內再犯有期徒刑以上之罪者，為累犯，加重
    本刑至二分之一」之規定相比較，依修正後之規定，若再犯
    之罪為「過失犯」，則無累犯規定之適用，然依修正前之規
    定，過失犯亦可構成累犯。而本件被告前於九十二年間，因
    違反毒品危害防制條例案件，經本院判處有期徒刑十月確定
    ，甫於九十三年五月二十四日縮短刑期執行完畢等情，有臺
    灣臺中地方法院檢察署刑案資料查註紀錄表及臺灣高等法院
    被告全國前案紀錄表各一份在卷可按，其於有期徒刑執行完
    畢後五年內，再犯本件有期徒刑以上之罪，依修正前刑法第
    四十七條之規定，應論以累犯，並依法加重其刑；惟依修正
    後同條之規定，因本件為過失犯，已不適用累犯加重其刑之
    規定，自以修正後之刑法第四十七條之規定，對被告為有利
    。
  (三)關於自首，修正前刑法第六十二條規定「對於未發覺之罪自
    首而受裁判者，減輕其刑。但有特別規定者，依其規定」；
    ，修正後同條則規定「對於未發覺之罪自首而受裁判者，得
    減輕其刑。但有特別規定者，依其規定」，是修正前關於自
    首之規定，係「必減事由」，修正後則係「得減事由」。本
    件被告自首之時間係在新修正刑法生效前，經比較新舊法之
    規定，以舊法「必減」之規定對被告為有利。
  (四)被告行為時之刑法第四十一條第一項前段規定：「犯最重本
    刑為五年以下有期徒刑以下之刑之罪，而受六個月以下有期
    徒刑或拘役之宣告，因身體、教育、職業、家庭之關係或其
    他正當事由，執行顯有困難者，得以一元以上三元以下折算
    一日，易科罰金」；又被告行為時之易科罰金折算標準，修
    正前罰金罰鍰提高標準條例第二條前段（業於九十四年五月
    十七日刪除）規定，就其原定數額提高為一百倍折算一日，
    則本件被告行為時之易科罰金折算標準，應以銀元三百元折
    算一日，經折算為新臺幣後，應以新臺幣九百元折算為一日
    。惟九十五年七月一日施行之刑法第四十一條第一項前段則
    規定：「犯最重本刑為五年以下有期徒刑以下之刑之罪，而
    受六個月以下有期徒刑或拘役之宣告者，得以新臺幣一千元
    、二千元或三千元折算一日，易科罰金。」，比較修正前後
    之易科罰金折算標準，以九十五年七月一日修正公布施行前
    之規定，較有利於被告。
  (五)綜合上述各條文修正前、後之比較，揆諸前揭最高法院決議
    及修正後刑法第二條第一項規定之「從舊、從輕」原則，被
    告依修正前刑法自首之規定，雖係「應減」其刑，但依修正
    後刑法之規定，亦「得減」其刑；另就過失傷害罪之法定刑
    而言，最低度之罰金刑以修正前之規定對被告為有利；易科
    罰金之折算標準，亦以修正前之規定，對被告較有利，然被
    告行為時之修正前刑法規定應成立累犯，將使最重本刑即有
    期徒刑部分最高得加重至二分之一，是經綜合比較，自應以
    修正後之刑法較有利於被告，故本案應依修正後刑法之規定
    論處。
三、核被告所為，係犯刑法第二百八十四條第一項之過失傷害罪
    。被告於肇事後，在有偵查權限之人知悉犯罪人之前，主動
    向到場處理事故員警曹昌來陳明自己係肇事者，並陳述肇事
    經過，有臺中市○○○道路交通事故肇事人自首情形紀錄表
    一份在卷可佐，其對於未發覺之罪自首而接受裁判，依刑法
    第六十二條前段之規定，減輕其刑。爰審酌被告犯罪所生之
    危害，證人甲○之傷勢及其就本件車禍之發生並無過失、被
    告犯後尚未能與證人甲○達成和解，賠償損害，惟念被告犯
    罪後坦認犯行，顯有認錯悔過之意等一切情狀，量處如主文
    所示之刑，並依修正後之規定諭知易科罰金之折算標準，以
    示懲儆。
據上論斷，應依刑事訴訟法第二百七十三條之一第一項、第二百
九十九條第一項前段，刑法第二條第一項但書、第二百八十四條
第一項前段、第六十二條、第四十一條第一項前段，刑法施行法
第一條之一，判決如主文。
本案經檢察官乙○○到庭執行職務。
中    華    民    國    95    年     8    月    24    日
                  刑事第三庭    法  官  郭 妙 俐
以上正本證明與原本無異
如不服本判決應於送達後十日內向本院提出上訴狀（須附繕本
），上訴於臺灣高等法院臺中分院。
                                書記官  陳 玉 芬
中    華    民    國    95    年     8    月    24    日
附錄本案論罪科刑法條全文
刑法第二百八十四條：
因過失傷害人者，處六月以下有期徒刑、拘役或五百元以下罰金
，致重傷者，處一年以下有期徒刑、拘役或五百元以下罰金。
從事業務之人，因業務上之過失傷害人者，處三年以下有期徒刑
、拘役或二千元以下罰金。


司法院資訊處製作；財團法人民間司法改革基金會備份。
